【裁判字號】    89,易,2405
【裁判日期】    900309
【裁判案由】    侵占等
【裁判全文】
臺灣臺南地方法院刑事判決                        八十九年度易字第二四五號
    公  訴  人  臺灣台南地方法院檢察署檢察官
    被      告  丙○○
                甲○○
右列被告因侵占案件，經檢察官提起公訴（八十八年度偵字第一二六五一號），本院
判決如左：
    主  文
李恆春共同意圖為自己不法之所有，而侵占自己持有他人之物，累犯，處有期徒刑肆
月，如易科罰金以佰元折算壹日。
甲○○共同意圖為自己不法之所有，而侵占自己持有他人之物，累犯，處有期徒刑肆
月，如易科罰金以佰元折算壹日。又未指定犯人，而向該管公務員誣告犯罪，累犯
，處拘役拾日，如易科罰金以佰元折算壹日。
    事  實
一、丙○○曾於民國（以下同）八十一年間犯違反麻醉藥品管理條例、竊盜及脫逃等
    罪等案，經分別判處有期徒刑七月、七月、三月確定，經定執行刑為有期徒刑一
    年四月確定，於八十四年四月七日執行完畢。甲○○曾於八十一年間因違反肅清
    煙毒條例、違反麻醉藥品管理條例及詐欺罪等案，分經判處有期徒刑三年四月、
    七月、一年確定，經定應執行刑為有期徒刑四年六月確定，甫於八十八年三月十
    九日執行完畢。均不知悔改，出於共同為自己不法所有意圖之犯意聯絡，由丙○○委請不知情之乙○○（業經檢察官處分不起訴）以乙○○名義向丁○○經營之
    車行承租車號Ｊ四─三八六○號自小客車一輛後，於同日晚上交由丙○○駕駛該
    車載乘甲○○回台南縣楠西鄉○○路一八一號丙○○住處，共同將上開小客車侵
    占入己，將該車轉賣他人解體，得款花用。甲○○為掩飾罪行，竟另起犯意，明
    知上開車輛業已轉賣他人解體，並未遺失，竟於同年五月二十四日至台南市第一
    分局後甲派出所，未指定犯人，向警員謊報該車於同年五月十七日在台南市○○○路附近失竊，意圖使不特定人受竊盜罪嫌之刑事處分。
二、案經丁○○訴由臺灣臺南地方法院檢察署檢察官偵查起訴。
    理  由
一、訊據被告矢口否認有何犯行，辯稱：車子是在停放台南縣楠西鄉住處遭人竊走，
    並未將車子轉賣他人解體云云。惟查：
  (一)告訴人丁○○陳稱：「是乙○○來租車的，但是甲○○去警局報失竊的，他們用
    這種手法向很多同行租車，是甲○○拿人頭來租車的。當時並沒有繳租金，也沒
    有壓證件，他們說租一天就會回來，我聽我們的小姐描述的情形，我就知道是甲○○來租的，因為她常來向我們租車，也騙過好幾次了」等語。證人乙○○證稱
    ：「我當天就載甲○○、丙○○及小孩到楠西鄉，租車當晚我又載他們到台南市
    ，丙○○在當天晚上又載甲○○回楠西，隔日我叫他們開車來給我，甲○○就跟
    我說車子在台南市失竊了」等語。被告等亦均供陳當日晚上載乙○○回臺南之後
    ，即由被告將車子開回楠西住處停放，足認上開自小客車是由被告持有甚明。
  (二)另查，被告甲○○於偵查中供稱：「租車後隔天有載丙○○及他母親到鹿草戒治
    所看我男朋友，回來當天晚上停放在丙○○住處，隔天早上就不見了」等語。被
    告李恆春亦於偵查中供稱：「我們去鹿草回來，隔天早上就發現車子不見了」等
    語。證人即丙○○母親李黃芙蓉亦證稱：「被告二人開車回來隔天有載我到鹿草
    戒治所會客我兒子，共停放二夜」等語，足認被告確曾於租車之翌日駕車至鹿草
    戒治所，是該車輛並未於租車之翌日即五月十七日遺失，甚為顯然。惟被告李恆
    春於偵查中初供：「當天乙○○有載我們回楠西，他自己又回臺南，我們再將車
    開回楠西，將車放在楠西我家旁邊，隔天睡醒我就發現車子不見了」云云（參八
    十八年度偵字第七五七九號卷第二十四頁反面）。參佐證人乙○○上開「租車．
    ．．隔日我叫他們開車來給我，甲○○就說車子在臺南市失竊了」，及「當天下
    午我叫甲○○開車來還我，之後他打電話跟我說車子在臺南市失竊，我打電話給
    李恆春，他說在楠西失竊」等語。被告在五月十七日尚以該車載證人李黃芙蓉前
    往鹿草探監，尚在持有當中，竟向證人乙○○謊稱車子已然失竊，足證被告等人
    確有易持有為所有之侵占犯意甚明。再查，倘該車果係於租車翌日即五月十七日
    於楠西鄉遺失，被告二人竟未立即向楠西鄉當地之警局報案，竟遲至同年五月二
    十四日始向台南市後甲派出所報案，此有台南市警察局車輛失竊證明單影本一紙
    在卷可佐。亦足認被告事後向警方報案失竊，僅是為圓其車輛失竊之謊言而已。
    被告甲○○明知上開車子事實上係其等共同侵占，並未遭竊，竟向警方報案該車
    於五月十七日失竊，顯亦有誣指不特定人犯竊盜罪之犯行。
  (三)被告另辯稱：「車子是陳志銘偷走的」云云。證人黃玄明亦附和證稱：「租車後
    有載陳志銘去甲○○家，去那裡聊天，沒有過夜。在我租車的最後一、二天在楠
    西鄉一家超商看到他開一輛喜美銀色小客車，車牌我沒有記，是他和侯明利一起
    在車內。我有向甲○○說聽陳志銘說他將車子開到彰化解體」云云。證人陳志銘
    則否認有何竊取甲○○所租車輛之犯行。被告李恆春對於證人黃玄明、陳志銘是
    否一同前往伊住處找他聊天乙節，於偵查中供稱：「我不知道，我在睡覺」云云
    。被告甲○○則供稱：「我是隔天聽我婆婆講的」云云。證人李黃芙蓉則證稱：
    「沒有這回事，我也沒有看過黃玄明」等語。被告二人均未遇見黃玄明等人，證
    人李黃芙蓉則直指黃玄明根本未曾前來，是被告上開黃玄明曾載陳志銘前來被告
    住處之辯詞，顯屬虛偽不實。再者，證人黃玄明證稱當晚曾與被告聊天，但沒有
    過夜云云。被告二人則供稱並不知情黃玄明前來之情事，證人黃玄明上開證詞，
    顯亦係曲意迴護，而有不實，自不足據為被告有利之認定依據。事證明確，被告
    二人犯行均堪認定。
二、核被告等意圖為自己不法之所有，而侵占自己持有他人之物，所為係犯刑法第三
    百三十五條第一項之罪。又被告甲○○未指定犯人，而向該管公務員誣告犯罪，
    所為另係犯同法第一百七十一條第一項之罪。被告等就上開侵占犯行間，有犯意
    聯絡及行為分擔，均應論共同正犯。被告甲○○所犯上開侵占、準誣告二罪，犯
    意各別，行為互殊，應予分論併罰。被告二人有如事實欄所示之前科，於有期徒
    刑執行完畢後，五年以內再犯本件有期徒刑以上之罪，均為累犯，俱應依刑法第
    四十七條規定加重其刑。爰審酌被告二人犯罪之動機、目的、手段、所生危害、
    犯罪後迄未與告訴人和解償付損失等一切情狀，各量處如主文所示之刑，並諭知
    易科罰金之折算標準。
據上論斷，應依刑事訴訟法第二百九十九條第一項前段，刑法第二十八條、第三百三
十五條第一項、第一百七十一條第一項、第四十七條、第四十一條第一項前段，罰金
罰鍰提高標準條例第一條前段、第二條，判決如主文。
本案經檢察官陳誌銘到庭執行職務。
中      華      民      國      九十      年      三      月      九    日
                              臺灣臺南地方法院刑事第三庭
                                      法  官  林  英  志
右正本證明與原本無異
如不服本判決應於送達後十日內向本院提出上訴狀
                                      書記官  謝  國  欽
中      華      民      國      九十      年      三      月      九    日
附錄本案論罪科刑法條全文：
刑法第三百三十五條
  意圖為自己或第三人不法之所有，而侵占自己持有他人之物者，處五年以下有期徒
  刑、拘役或科或併科一千元以下罰金。
  前項之未遂犯罰之。
刑法第一百七十一條第一項
  未指定犯人，而向該管公務員誣告犯罪者，處一年以下有期徒刑、拘役或三百元以
  下罰金。


司法院資訊處製作；財團法人民間司法改革基金會備份。
